【裁判字號】    89,交易,692
【裁判日期】    900525
【裁判案由】    公共危險
【裁判全文】
臺灣臺中地方法院刑事判決                        八十九年度交易字第六九二號
    公  訴  人  臺灣台中地方法院檢察署檢察官
    被      告  乙○○
右列被告因公共危險等案件，經檢察官提起公訴（八十九年度偵字第一二八五三號）
，本院判決如左：
    主  文
乙○○服用酒類，不能安全駕駛動力交通工具而駕駛，處有期徒刑肆月，如易科罰金
，以參佰元折算壹日；又因過失傷害人，處有期徒刑陸月，如易科罰金，以參佰元折
算壹日。應執行有期徒刑捌月，如易科罰金，以參佰元折算壹日。
    事  實
一、乙○○前因酒後駕車為警吊扣駕照，在處分期間為無駕照不得駕駛車輛，竟於民
    國八十九年六月十三日凌晨二時許起至四時許止，在台中縣大雅鄉某客戶處飲用
    酒類後，已呈酒醉狀態而不能安全駕駛動力交通工具，乙○○本應注意其吐氣所
    含酒經成份超過每公升０‧二五毫克以上者，不得駕車，詎不顧公眾之安危，猶
    執意於同日清晨五時三十分許，無照酒醉駕駛陳來春所有之車牌號碼ＯＵ─一七
  四九號自小客車，沿台中市○○區○○路等道路由北往南方向行駛，迨於同日清
    晨五時五十分許，途經時速限制為每小時五十公里以下設有四時相行車管制號誌
    之環中路與西屯路交岔路口直行時，乙○○本另應依規定速限行車；並應遵守燈
    光號誌之指示，而依當時天侯雨天、晨光、路面濕潤、無缺陷、無障礙物、視距
    良好之情形下，並無不能注意之情事，卻疏未注意及此，因酒醉致無法安全操控
    自小客車；且以時速逾七、八十公里超速行駛；又行至交岔路口停止線前號誌燈
    已由禁止直行之左轉綠燈轉為黃燈將變為紅燈，仍強行闖越直行，適有甲○○駕
    駛車牌號碼ＰＦ─０七０三號自小客車，沿台中中西屯區○○路由西往東方向行
    駛直行進入前開交岔路口，乙○○因而閃煞不及所駕駛之自小客車車頭猛力撞擊
    甲○○駕駛之自小客車左側前方車身，致甲○○受有頭部外傷、左側第三根肋骨
    骨折、兩側氣血胸等傷害。嗣經警到場處理，將本身亦受傷之乙○○送澄清綜合
    醫院急救，於同日清晨六時二十四分許，對乙○○施以口呼氣方式測試酒精濃度
    ，發現其酒精濃度測定值仍高達每公升０˙五五毫克，始查悉其酒醉駕車之行為
    。
二、案經甲○○訴由台中市警察局第四分局報請臺灣臺中地方法院檢察署檢察官偵查
    起訴。
    理  由
一、訊據被告乙○○對於遭吊扣駕照，在右揭時地酒後駕駛自小客車，與告訴人甲○○發生車禍之事實坦承不諱，核與告訴人指述情節除大致相符，並經目擊證人即
    當時另駕他車與被告同行之丙○○於警訊、本院八十九年十二月二十七日審理時
    證述屬實，復有酒精測定值測試紙、道路交通事故調查報告表、現場暨車損照片
    在卷可資佐證。而告訴人因本件車禍受有如事實欄所示之傷害，亦有澄清綜合醫
    院診斷證明書一紙在卷可憑。按服用酒類不能安全駕駛動力交通工具之認定，參
    考德國、美國之認定標準，對於酒精濃度呼氣已達每公升○．五五毫克或血液濃
    度達百分之○．一一以上，肇事率為一般正常人之十倍，應認為已達不能安全駕
    駛之標準（法務部八十八年五月十八日八八年度法檢字第一六六九號函參照）；
    又體內酒精含量由開始飲酒時的０％，依飲酒量漸漸累積增加，在完成飲酒時體
    內酒精含量達到最高，隨後依代謝率逐漸代謝，至於體內酒精含量倒推計算代謝
    率，依交通部運輸研究所於七十七年八月間針對國人進行實驗研究指出為每小時
    每公升０．０六二八毫克 (引自陳高村著吐氣中酒精含量倒推計算過程一文)。
    依被告所供，其於肇事之八十九年六月十三日清晨五時五十分許前已駕車行駛約
    二十分鐘，而警員係於同日清晨六時二十四分對被告進行測試，被告酒精濃度測
    定值為每公升０˙五五毫克，則被告分別自駕車、車禍發生時至酒測之時間各相
    距達五十四分鐘及三十四分鐘，依前揭國人體內酒精含量之代謝率計算，被告於
    駕車之始及車禍發生時體內所含酒精濃度應分別已超過每公升０˙六０六五二毫
    克、０．五八五八毫克 (駕車時酒精濃度之計算試為：
    0.55mg/l+0.0628mg/lx0.9hr= 0.60652mg/l；車禍發生時酒精濃度之計算試為
    0.55mg/l+0.0628mg/lx0.57hr= 0.5858mg/l)，揆諸前揭說明，被告駕車時及車
    禍發生時均確已達酒醉不能安全駕駛動力交通工具程度，至為灼然。次按汽車駕
    駛人飲酒後其吐氣所含酒精成份超過每公升○．二五毫克以上者，不得駕車；行
    車速度，依標誌之規定；汽車行駛至交岔路口，其行進應遵守燈光號誌之指示；
    箭頭綠燈表示僅准許車輛依箭頭指示之方向行駛；圓形黃燈用以警告車輛駕駛人
    及行人，表示紅色燈號即將顯示，屆時將失去通行權，道路交通安全規則第一百
    十四條第二款、第九十三條第一項、第一百零二條第一項第一款、道路交通標誌
    標線號誌設置規則第二百零六條第二款第一目、第四款分別定有明文。被告為自
    小客車駕駛人，前開交通規則為其應注意，而依肇事當時天侯雨天、晨光、路面
    濕潤、無缺陷、無障礙物、視距良好（有右開道路交通調查報告表為證)之情形
    下，殊無不能注意之情事。而本件肇事路段之時速限制為五十公里，肇事交岔路
    口被告行駛之台中市○○區○○路設有四時相行車管制號誌 (燈號變換情形為直
    行箭頭綠燈、左轉箭頭綠燈、黃燈、紅燈)，有前開道路交通調查報告表、現場
    照片可憑，則被告欲駕駛自小客車時自應注意不得酒醉駕車，且行駛至該時速限
    制五十公里設有四時相行車管制號誌之交岔路口欲直行時，在無不能注意之情形
    下，另應依規定速限行車；並應遵守燈光號誌之指示，惟被告非但酒醉駕車；且
    被告在尚未進入路口停止線時之號誌燈係黃燈，發生碰撞時已轉為紅燈之事實，
    迭據被告供明，並經證人丙○○於警訊及本院八十九年十二月二十七日審理時證
    述明確；證人丙○○另證稱：當時係駕車跟在被告後面約二個車身，伊當時停紅
    燈，時速約七、八十公里，被告之車速比伊還快等語，足見被告於事故發生當時
    確實因酒醉致無法安全操控自小客車；且以時速逾七、八十公里超速行駛；又行
    至交岔路口停止線前號誌燈已由禁止直行之左轉綠燈轉為黃燈將變為紅燈，仍強
    行闖越直行，致閃煞不及撞及告訴人駕駛之自小客車，應堪認定，是被告就本件
    事故之發生應有過失，且被告之過失行為與告訴人之傷害間顯有相當因果關係。
    因而罪證明確，被告犯行已臻明確，應予依法論科。
二、核被告所為，係犯刑法第一百八十五條之三服用酒類致無法安全駕駛動力交通工
    具罪、第二百八十四條第一項前段之過失傷害罪。按吊扣駕照期間駕車，依道路
    交通安全規則第五十條第一項前段規定：汽車駕駛執照為駕駛汽車之許可憑證，
    是駕駛執照被吊扣，在其處分期間即無許可駕駛汽車之憑證，自不得駕駛車輛；
    且道路交通管理處罰條例第二十一條第一項第七款規定：汽車駕駛人駕駛執照吊
    扣期間駕車者，處二千元以上、四千元以下罰鍰，並禁止其駕駛，扣留其車輛牌
    照，足見吊扣駕照期間內係絕對禁止該駕駛人駕車，此與其駕駛技術良否無關，
    是駕照吊扣期間駕車，無駕駛許可憑證，應認無照駕駛 (司法院八十二年三月三
    十日八二廳刑一字第０五二八三號函參照)。被告於吊扣駕照期間 (無照)駕車，
    又酒醉駕車致人受傷，就其所犯過失傷害罪部分，應依道路交通管理處罰條例第
    八十六條第一項規定加重其刑。被告所犯上開二罪間，犯意個別，行為互異，應
    予分論併罰。爰審酌被告無駕駛執照，且酒醉後已不能安全駕駛，仍不顧公眾之
    安危，貿然駕車，並因重大過失，導致被害人受有非輕之傷害，甚為可訾，應予
    非難；兼衡及被告素行，犯後雖坦承犯行，惟未能與告訴人達成民事和解之犯後
    態度等一切情狀，分別量處如主文所示之刑，另均諭知易科罰金之折算標準，並
    定其應執行之刑，以資懲儆。
據上論斷，應依刑事訴訟法第二百九十九條第一項前段，刑法第一百八十五條之三、
第二百八十四條第一項前段、第五十一條第五款，修正後刑法第四十一條第一項前段
第二項，道路交通管理處罰條例第八十六條第一項，罰金罰鍰提高標準條例第一條前
段、第二條，判決如主文。
中      華      民      國      九十      年      五      月    二十五  日
                                    台灣台中地方法院交通法庭
                                        法  官  劉長宜
右正本證明與原本無異如不服本判決應於送達後十日內向本院提出上訴狀
                                        書記官
中      華      民      國      九十      年      五      月    二十九  日
附錄法條：
刑法第一百八十五條之三：
服用毒品、麻醉藥品、酒類或其他相類之物，不能安全駕駛動力交通工具而駕駛者，
處一年以下有期徒刑、拘役或三萬元以下罰金。
刑法第二百八十四條第一項前段
因過失傷害人者，處六月以下有期徒刑、拘役或五百元以下罰金。


司法院資訊處製作；財團法人民間司法改革基金會備份。
